福建高等法院金門分院交通事件裁定　　　 94年度交抗字第1號
　　抗 告 人
　　即異議人　　甲○○
上列抗告人因違反道路交通管理處罰條例聲明異議案件，不服福
建金門地方法院，中華民國94年7 月18日所為裁定（94年度交聲
字第1 號），提起抗告，本院裁定如左：
    主  文
抗告駁回。
    理  由
一、原處分意旨以：抗告人即受處分人雖有吹氣動作，但其於吹
    氣之時，試圖以吹氣不足之方式，影響酒測器之運作，自應
    予處罰，從而原處分機關依道路交通管理處罰條例第21條第
    1 項第2 款及第35條第1 項之規定裁處新台幣6 萬6 千元（
    包括異議人領有機器腳踏車駕駛執照卻駕駛小型車之部分，
    該部分異議人未提異議）之罰鍰。受處分人不服聲明異議，
    原審以異議無理由，裁定駁回。
二、抗告意旨略以：伊除患有僵直性脊椎炎外，並有其他特定疾
    病併肺侵犯，慢性氣道阻塞等，並非故意吹氣不足，影響酒
    測器之運作，請撤銷原處分等語。
三、按汽車駕駛人拒絕接受酒精濃度測試之檢定者，處新臺幣6
    萬元罰鍰，並當場移置保管其車輛及吊銷其駕駛執照，道路
    交通處罰條例第35條第3 項前段定有明文。經查：
(一)本件違規事實係受處分人於94年2 月24日20時45分許，駕駛
    S9-7237 號自小客車行駛於金城鎮○○路賢厝圓環時，為金
    門縣政府警察局保安隊員舉發「當事人拒絕接受酒精濃度之
    檢定」，而填製金門縣政府警察局金警交字第T00000000 號
    舉發違反道路交通管理事件通知單，惟受處分人不服舉發，
    裁決機關認無理由而於94年4 月18日裁決處罰鍰新臺幣6 萬
　　6 千元（包括異議人領有機器腳踏車駕駛執照卻駕駛小型車
    之部分），有前揭違規通知單、裁決書各1 份附卷可參。
(二)證人即事發當日舉發受處分人上開違規事實之警員賴春成於
    原審審理中證稱：「（問：當天的情形？）受處分人從賢厝
    延平郡王祠方向行駛，是支線，警察行駛的方向是幹線，支
    線應禮讓幹線，警車由賴春成本人駕駛，發覺受處分人好像
    要撞警車，在合理懷疑受處分人有喝酒，所以攔下來作酒測
    ，在告知權利以後，就請受處分人吹氣，但每一個人的體質
    不一樣，民間有教導錯誤作法，用舌頭頂著催氣，機器也會
    嗶嗶，以證人經驗，一般人一至二次就可以完成動作。而依
    正常的情形，應該是受測者吹氣，氣經酒測器後，從吹嘴的
    另外一端出口出來，當天的情形，受處分人的氣，沒有經過
    吹嘴的另一端，而是從吹嘴的側面出去，顯然有東西堵住吹
    嘴。」、「因為有站在另一端，若有氣出來，就會感受到，
    所以作如上的認定。」、「嘴巴只有舌頭、牙齒，當時曾換
    另一個吹嘴給受處分人試，但結果還是一樣。」等語甚詳在
    卷（見原審94年7 月8 日訊問筆錄），並當庭提出當日酒測
    器之合格證書及酒精測試紙列印單影本九張為證，而佐以證
    人賴春成為執行交通勤務之公務員，為達其維護交通秩序、
    安全之行政目的而依法執行公權力，其與受處分人素不相識
    ，衡情亦無誣指受處分人違規之必要，此外復查無何證據足
    資證明本件舉發警員有捏造事實違法取締之情事，則證人賴
    春成上開證詞應具客觀真實性，可以採取。再者，經證人賴
    春成於原審審理中當庭提出舉發當時所使用之酒測器之合格
    證書觀之，該酒測器於93年6 月4 日由經濟部標準檢驗局核
    發編號M0000000號合格證書，且該檢定之有效期限為一年，
    是本件執行酒測當日，尚屬合格期間，且由該酒測器於本件
    前後亦有測試正常而測定值超過標準之酒測值出現，足證該
    酒測器之功能正常。
(三)原審依職權調閱本件酒測時之錄影帶，並當庭播放，結果與
    金門縣警察局94年5 月16日金警交字第0940006509號函附之
    錄帶譯文相符，其內容呈現畫面為警員曾四次告知抗告人若
    未配合酒測，將告發抗告人拒測之法律效果，而抗告人雖有
    將酒測器置於口中之舉，但均未致酒測器有數值產生，亦有
    94年6 月10日勘驗筆錄可參。
(四)抗告人於原審辯以其患有僵直性脊椎炎，致影響呼氣，並提
    出長庚紀念醫院84年11月23日開具之診斷證明書為證。但經
    原審依職權向長庚紀念醫院函詢，該院於94年5 月31日以長
    庚院法字第0480號函稱：「依據病歷記載，林君係於84年10
    月3 日至本院就診治療，當時診斷為左側人工髖關節鬆脫，
    依當時病情評估，應不會造成病患呼氣不足之病況。85年7
    月30日回診時，病患左側人工髖關節恢復良好。」足證抗告
    人所患左側人工髖關節置換術後鬆脫之病症亦不足以影響呼
    氣。
(五)抗告人抗告意旨辯稱：伊係抽菸導致重度氣道阻塞及中重度
    窘迫性，並提出台北醫院花崗石分院診斷證明書（第000000
    0 號）一紙。該診斷證明書內載：「病患今天（94.08.01.
    ）做的肺功能檢查顯示重度氣道阻塞及中重度窘迫性。肺功
    能惡化部分和抽菸有關，和僵直性脊椎炎無關」。惟查，該
    診斷證明書所載之應診日期為94年8 月1 日，而抗告人係於
    同年2 月24日接受酒測，相距已近半年，抗告人於金門縣公
    路監理所及原審異議時，均未曾表示因抽菸導致呼吸阻塞等
    症狀，尚不能據以證明酒測當時確有上開疾病。且本院將上
    開診斷證明書函請行政院衛生署金門醫院說明，復稱：重度
    氣道阻塞是依美國胸腔病學會標準，一秒吐氣量和用力肺活
    量的比率少於同年齡同性別同身高的正常人，且一秒吐氣量
    是同年齡同性別同身高的正常人的34% 至50% 。中重度窘迫
    性變化依同一學會標準指靜止性肺活量是同年齡同性別同身
    高的正常人之50% 至60% 。重度及中重度就是對呼吸的影響
    ，肺功能就是吹氣量，而此肺功能對吐氣酒精濃度測試時尚
    不會引起測試值的偏差，除非不用力吐氣等語。有該院94年
    11 月3日衛署金醫花字第0940000292號函乙紙在卷可稽。足
    認本件酒測無法施測，係由於抗告人於酒測時消極地吹氣不
    足所致，所辯並不足採。
(六)原審因認抗告人違規事實事證明確，而諭知「異議駁回」，
    核無違法或不當，抗告人仍執陳詞，指摘原裁定不當，請求
    撤銷原裁定，並無理由，應予駁回。
四、據上論結，應依道路交通案件處理辦法第26條，刑事訴訟法
    第412 條，裁定如主文。
中　　華　　民　　國　九十四　年　　十二　月　　一  　日
                  交通法庭審判長法  官　蔡　清　遊
                                法  官　黃　玉　清
                                法  官　陳　世　宗
上開正本證明與原本無異。
不得再抗告。
                                書記官　李　麗　鳳
中　　華　　民　　國　九十四　年　　十二　月　　一  　日
